【裁判字號】    97,訴,1925
【裁判日期】    980319
【裁判案由】    妨害國幣懲治條例等
【裁判全文】
臺灣高雄地方法院刑事判決              97年度訴字第1925號
公  訴  人  臺灣高雄地方法院檢察署檢察官
被      告  乙○○
                    （現於高雄第二監獄受刑中）
            甲○○
            丙○○
共      同
指定辯護人  李偉如律師
被      告  戊○○
選任辯護人  呂郁斌律師
上列被告因妨害國幣懲治條例等案件，經檢察官提起公訴（97
年度偵字第30977、30978、34300 號），本院判決如下：
    主  文
乙○○犯妨害國幣懲治條例第三條第一項之偽造幣券罪，處有期
徒刑伍年陸月。扣案如附表編號一至十二所示之物均沒收。
甲○○犯交付偽造通用貨幣罪，累犯，處有期徒刑年陸月。
丙○○犯交付偽造通用貨幣罪，處有期徒刑年貳月。
戊○○犯行使偽造通用貨幣罪，處有期徒刑年貳月。
    事  實
一、乙○○意圖供行使之用，自民國97年3 、4 月間某日起至97
    年10月29日經警查獲時止，在高雄縣路竹鄉○○路31號其租
    屋處，以放電加工機、沖床機、油壓沖床機、輪台機等機械
    為工具，偽造中央銀行所隸屬之中央造幣廠所製造發行之面
    額為新台幣（下同）50元之中華民國國幣硬幣。其偽造方式
    係：(一)先將模具粗坯放在放電加工機台上，粗坯上方放置真
    實之50元國幣硬幣，然後使用控制機台調整放電量，加工機
    台即會將50元之國幣硬幣花紋及文字複刻至模具上，待製作
    硬幣正面及背面兩組模具後，接續進行下一步驟之加工程式
    。(二)使用沖床機剪裁銅片原料，再使用油壓沖床機壓製硬幣
    ，其壓製方式係將上開硬幣正面及背面模具安裝至油壓沖床
    機上，在已剪裁完成之銅片原料上直接壓製。(三)壓製完成之
    50元硬幣，再使用輪台機壓製硬幣邊之花紋而完成整個偽造
    50元國幣程序。乙○○將其所偽造之50元國幣硬幣，以每20
    0 個（面值合計為1 萬元）為4 千元之價格販賣並交付知悉
    上開50元硬幣係偽造貨幣之甲○○及綽號「印仔」之年籍不
    詳成年男子等人。
二、甲○○（綽號「爆哥」）前因公共危險罪，經本院以96年度
    交簡字第3742號判處有期徒刑3 月確定，於96年12月26日易
    科罰金執行完畢。詎其猶不知悔改，意圖供行使之用，基於
    反覆交付偽造貨幣之犯意，自97年3 、4 月間某日起，使用
    0000000000、0000000000、0000000000等門號與乙○○所使
    用之0000000000、0000000000門號聯繫，約在高雄市三民區
    ○○○路高雄中學大門旁等處交易，向其購買乙○○所偽造
    之50元面額國幣，其價格為每一袋（內有200 個50元偽造國
    幣）4 千元，前後共計約有12次（每次約4 、5 袋），再以
    上開門號與戊○○及年籍不詳綽號「阿文」之成年男子聯繫
    ，將其所購得之偽造50元國幣，加價以5 千元至5 千5 百元
    不等之價格，販賣給知悉上開50元硬幣係偽造貨幣之戊○○
    約10次及「阿文」約7 次而為交付。
三、戊○○意圖供行使之用，基於反覆交付偽造貨幣之犯意，自
    97年4 月間某日起，使用0000000000門號與甲○○聯繫，約
    在高雄市三民區○○○路20號12樓之3 即甲○○住處或上開
    住處樓下等處交易，向其購買乙○○所偽造之50元面額國幣
    ，其價格為每一袋（內有200 個50元偽造國幣）5 千元至5
    千5 百元不等，前後共計約有10次，再以上開門號與丙○○
    及年籍不詳之成年男子「李承偉」等人聯繫，將其所購得之
    偽造50元國幣，加價以5 千5 百元至6 千5 百元不等之價格
    販賣給知悉上開50元硬幣係偽造貨幣之丙○○2 次、「李承
    偉」1 次、陳暐誠1 次、江育仁1 次而為交付。
四、丙○○基於反覆行使偽造貨幣之犯意，於97年4 、5 月間某
    日，使用0000000000門號與戊○○聯繫，約在高雄縣鳳山市
    ○○○路丙○○住處附近及高雄市○○區○○街戊○○住處
    附近，向其購買乙○○所偽造之50元面額國幣，其價格為每
    一袋（內有200 個50元偽造國幣）6 千5 百元，前後共計有
    2 次，再以其所購得之50元偽造國幣充作真幣，直接在市面
    上花用行使多次。
五、嗣經警於97年10月29日15時10分許，由警持搜索票在高雄縣
    路竹鄉○○路31號乙○○租屋處實施搜索，並扣得乙○○所
    有如附表一編號1 至8 、10至14所示之物，並拘提乙○○、
    甲○○、戊○○到案。復於97年11月13日提訊乙○○後發交
    警方續行查證，經乙○○提出其所有如附表編號9 所示放電
    加工機1 台經警查扣（該放電加工機於97年10月29日實施搜
    索時，即已在現場，惟當時因不明該機械之用途，故漏未查
    扣）。
六、案經高雄市政府警察局苓雅分局報請臺灣高雄地方法院檢察
    署檢察官偵查起訴。
    理  由
壹、證據能力部分：
    按被告以外之人於審判外之言詞或書面陳述，除法律有規定
    者外，不得作為證據；又被告以外之人於審判外之陳述，雖
    不符刑事訴訟法第159 條之1 至第159 條之4 之規定，而經
    當事人於審判程序同意作為證據，法院審酌該言詞陳述或書
    面陳述作成時之情況，認為適當者，亦得為證據；當事人、
    代理人或辯護人於法院調查證據時，知有第159 條第1 項不
    得為證據之情形，而未於言詞辯論終結前聲明異議者，視為
    有前項之同意。刑事訴訟法第159 條第1 項、第159 條之5
    定有明文。經查，本判決所引用之各項證據資料，其屬於被
    告以外之人於審判外之陳述者，均據本院於調查證據程序逐
    一提示並告以要旨，檢察官、被告、辯護人均知該等證據為
    被告以外之人之審判外陳述，已表示同意作為證據（見本院
    卷第63頁），本院審酌上開證據作成時之情況，亦無不當取
    供等情形，認為以之作為本案之證據亦屬適當，依刑事訴訟
    法第159 條之5 規定，應有證據能力。
貳、實體方面：
一、上揭犯罪事實，業據被告乙○○、甲○○、丙○○、戊○○
    於警詢、偵訊及本院審理時供認不諱，並經證人即共同被告
    甲○○、戊○○、丙○○於檢察官偵查中結證甚詳在卷（見
    偵一卷第116 、120 、124 、125 頁），復有通訊監察書4
    份（見監三卷第10至12頁、監五卷第11至17頁、第172 頁）
    、被告戊○○之通訊監察譯文（見監三卷第13至33頁、監五
    卷第25至42頁）、被告甲○○之通訊監察譯文（見監五卷第
    23、24頁）、被告乙○○之通訊監察譯文（見偵七卷第20至
    39頁）、搜索扣押筆錄、扣押物品目錄表各2 份（見偵一卷
    第49至53頁、偵四卷第113 至115 頁）、現場照片16張（見
    偵一卷第89至97頁）在卷可稽。又扣案新臺幣50元硬幣，經
    高雄市政府警察局苓雅分局抽樣10枚送交中央造幣廠鑑定，
    結果亦以：該等幣正面國父像、字紋及背面稻穗之穗粒等均
    粗糙模糊與真幣不同。隱藏字紋僅能顯現「50」，幣邊滾字
    之字形粗糙，其絲紋雜亂並有塌陷現象，均與真幣不符。成
    幣邊高略低於真幣，皆未能通過音頻測試，其材質成分亦皆
    與真幣不符，該等幣均屬偽幣等情，有中央造幣廠97年11月
    10日台幣字第0970003203號函1 份在卷可憑（見偵四卷第7
    頁）。又起訴事實就被告戊○○將其所購買之偽造國幣尚認
    有充作真幣直接在市場使用，然此部分除被告戊○○自白外
    ，並無其他補強證據可資佐證，故此部分事實未為本院所採
    ，併予敘明。綜上，本案事證明確，被告4 人犯行均堪以認
    定。
二、按「本條例所稱國幣，係指中華民國境內，由中央政府或其
    授權機構所發行之紙幣或硬幣」，妨害國幣懲治條例第1 條
    第1 項定有明文。又按中華民國貨幣，由中央銀行發行之；
    中央銀行發行之貨幣為國幣，對於中華民國境內之一切支付
    ，具有法償效力；貨幣之印製及鑄造，由中央銀行設廠專營
    並管理之，中央銀行法第13條定有明文。再按刑法第196 條
    第1 項之「行使」偽造之通用紙幣罪，係以行為人明知偽造
    之紙幣，故意冒充真鈔而向不知情之人行使為構成要件；如
    行為人明示係偽鈔而交予他人，則屬同條項後段規定，意圖
    供行使之用而「交付」於人罪責之範圍（最高法院94年台上
    字第3184號判決意旨參照）。是核被告乙○○就犯罪事實一
    所為即偽造中央銀行所隸屬之中央造幣廠所製造發行面額為
    新台幣50元之中華民國國幣硬幣，係犯妨害國幣懲治條例第
    3 條第1 項之偽造幣券罪；另被告甲○○、戊○○分別就犯
    罪事實二、三所為，則係犯刑法第196 條第1 項後段交付通
    用貨幣罪；另被告丙○○就犯罪事實四所為，則係犯刑法第
    196 條第1 項前段行使偽造通用貨幣罪。被告乙○○於偽造
    幣券後復意圖供行使之用而交付於人，其交付之低度行為，
    應為偽造之高度行為所吸收，不另論罪。又被告甲○○、丙○○、戊○○意圖供行使之用而收集（指購買）偽造之通用
    貨幣後，復分別以行使之意思而交付於人（指甲○○、戊○○部分）或持以行使（指丙○○部分），其收集之低度行為
    ，分別應為「交付」或「行使」之高度行為所吸收，不另論
    罪。又本案被告甲○○、丙○○、戊○○前揭收集、行使（
    指丙○○部分)、 交付（指甲○○、戊○○部分）偽造貨幣
    之行為，具有反覆、延續實行之特徵，從而在行為概念上，
    縱有多次行使、交付之舉措，仍應評價認係包括一罪之集合
    犯，而就被告甲○○、戊○○論以交付偽造通用貨幣一罪，
    就被告丙○○論以行使偽造通用貨幣一罪。又被告甲○○販
    賣交付偽幣給被告戊○○等人時及被告戊○○販賣交付偽幣
    給丙○○等人時，均係以低於硬幣總價之金額販賣，且被告
    戊○○於本院審理時並已供述：甲○○有跟我說是偽幣，且
    我用5000元跟5500元價格去買1 萬元之國幣，就知道是假的
    等語（見本院卷第23頁），是被告甲○○、戊○○均已明示
    係偽幣而交給他人，並無故意冒充真幣而向不知情之人行使
    ，則衡諸上開說明，被告甲○○、戊○○所犯應係犯「交付
    」偽造貨幣罪，上開公訴意旨認係犯「行使」偽造貨幣罪，
    容有違誤，惟起訴之社會基本事實相同，所犯法條條項亦相
    同，僅行為態樣不同，故不另變更起訴法條，併予敘明。查
    被告甲○○前因公共危險罪，經本院以96年度交簡字第3742
    號判處有期徒刑3 月確定，於96年12月26日易科罰金執行完
    畢，有臺灣高等法院被告前案紀錄表1 份在卷可按，其受徒
    刑之執行完畢，5 年以內故意再犯有期徒刑以上之罪，為累
    犯，依法加重其刑。爰審酌被告乙○○、甲○○、丙○○、
    戊○○不循正當途徑獲致財富，竟貪圖不法利益而分別為偽
    造幣券（被告乙○○部分）、行使偽造貨幣犯行（被告丙○○部分）、交付偽造貨幣犯行（被告甲○○、戊○○部分）
    ，影響國家社會金融秩序，另衡以被告乙○○前有詐欺、偽
    造貨幣等前科（尚未執畢，不構成累犯）、被告甲○○前有
    公共危險罪前科（累犯，如上述），被告丙○○、戊○○尚
    無犯罪前科紀錄之素行，有臺灣高等法院被告前案紀錄表4
    份在卷可稽，本案偽造及交付、行使之偽幣係50元硬幣，數
    量及金額均非鉅額，被告4 人犯後均已知錯坦承全部犯行，
    態度良好及被告4 人犯罪之動機、目的、手段、智識程度、
    生活狀況暨檢察官對本案科刑範圍之意見等一切情狀，分別
    量處如主文所示之刑，以資懲儆。又經本院詳加審酌被告4
    人本案之犯罪情節，認被告4 人犯後態度固屬良好，而經本
    院酌情量處如主文所示之刑，然渠等犯罪之情狀，與刑法第
    59條規定之要件尚有未合，是辯護人為被告4 人請求依刑法
    59條規定酌減其刑，本院自難准許，併予敘明。
三、復按犯意圖供行使之用，而偽造幣券罪者，其偽造之幣券，
    不問屬於犯人與否，固應依妨害國幣懲治條例第6 條之規定
    宣告沒收，但偽造幣券之半成品，尚非偽造之幣券，不在得
    依上開規定諭知沒收之列（最高法院94年台上字第4718號判
    決意旨參照）。又得依刑法第200 條沒收之偽造幣券用之器
    械原料，以構成同法分則第12章所定各罪者為限，如依妨害
    國幣懲治條例論科，則應引用刑法第11條，依同法第38條第
    1 項第2 款，沒收該等器械原料（最高法院80年台上字第12
    4 號判決意旨參照）。是扣案如附表編號1 、2 所示偽造之
    50元硬幣，應依妨害國幣懲治條例第6 條之規定，不問屬於
    犯人與否，沒收之。另扣案如附表編號3 所示之偽造硬幣半
    成品及編號4 至12所示之器械原料及其他物品，均為被告乙○○所有，且係供本案犯罪所用之物，業據被告乙○○於本
    院審理時供承在卷（見本院卷第60頁），爰依刑法第38條第
    1 項第2 款規定，予以宣告沒收。至附表編號13、14所示之
    平板輪台、光電式全自動雕刻（刻印）機，並非被告乙○○
    供本案犯罪（即製造偽造硬幣）所用或預備之物，業據被告
    乙○○於本院審理時供承甚明在卷（見本院卷第60頁），並
    經本院核對本案犯罪事實一被告乙○○偽造硬幣之流程無誤
    ，故本院不為沒收之諭知。此外，被告乙○○所製造並交付
    被告甲○○及綽號「印仔」等人而輾轉於市面購物消費行使
    之偽造硬幣（未扣案），詳細確切數目及金額，現流落何方
    ？均已無從追查，且經警搜索被告甲○○、丙○○、戊○○
    等人住處，亦均未查獲任何偽造硬幣（見偵一卷第67至69頁
    、72至74頁、79至81頁搜索扣押筆錄、扣押物品目錄表），
    復佐以持有偽幣之店家或消費者等於收受後發現係偽幣後為
    免觸法，當不無可能將該偽幣丟棄而已滅失，復無任何證據
    證明仍存在，爰不為沒收之宣告，附為敘明。
據上論斷，應依刑事訴訟法第299 條第1 項前段，妨害國幣懲治
條例第3 條第1 項、第6 條，刑法第11條，第196 條第1 項、第
47條第1 項、第38條第1 項第2 款，判決如主文。
本案經檢察官丁○○到庭執行職務。
中    華    民    國    98    年    3     月    19    日
                  刑事第五庭審判長法  官  廖建瑜
                                  法  官  陳盈吉
                                  法  官  林永村
以上正本證明與原本無異。
如不服本判決，應於收受送達後10日內向本院提出上訴書狀。
中    華    民    國    98    年    3     月    19    日
                                  書記官  王珮樺
附表一：
┌──┬──────────┬───────┬───────┐
│編號│扣押物品名稱        │ 數  量       │ 備註         │
├──┼──────────┼───────┼───────┤
│ 1  │偽造之五十元硬幣    │陸佰伍拾枚    │依妨害國幣懲治│
│    │                    │              │條例第6 條沒收│
├──┼──────────┼───────┼───────┤
│ 2  │偽造之五十元硬幣    │伍枚          │置於手提包內，│
│    │                    │              │依妨害國幣懲治│
│    │                    │              │條例第6 條沒收│
├──┼──────────┼───────┼───────┤
│ 3  │偽造五十元硬幣半成品│貳拾肆公斤    │製造所用，依刑│
│    │                    │              │法第38條第1 項│
│    │                    │              │第2 款規定沒收│
├──┼──────────┼───────┼───────┤
│ 4  │大型沖床            │壹台          │同上          │
├──┼──────────┼───────┼───────┤
│ 5  │油壓沖床            │壹台          │同上          │
├──┼──────────┼───────┼───────┤
│ 6  │花紋輪台            │壹台          │同上          │
├──┼──────────┼───────┼───────┤
│ 7  │硬幣原料（青銅)     │貳拾公斤      │同上          │
├──┼──────────┼───────┼───────┤
│ 8  │硬幣原料（青銅）未加│貳片          │同上          │
│    │工                  │              │              │
├──┼──────────┼───────┼───────┤
│ 9  │放電加工機          │壹台          │同上          │
├──┼──────────┼───────┼───────┤
│ 10 │手提包              │壹只          │放置偽幣之用，│
│    │                    │              │依刑法第38條第│
│    │                    │              │1 項第2 款規定│
│    │                    │              │沒收。        │
├──┼──────────┼───────┼───────┤
│ 11 │行動電話（含其內0913│壹支          │交付偽幣時聯繫│
│    │820791門號SIM卡）   │              │之用，依刑法第│
│    │                    │              │38條第1 項第2 │
│    │                    │              │款規定沒收。  │
├──┼──────────┼───────┼───────┤
│ 12 │行動電話（含其內0917│壹支          │同上          │
│    │000011門號SIM卡）   │              │              │
├──┼──────────┼───────┼───────┤
│ 13 │平板輪台            │壹台          │不沒收        │
├──┼──────────┼───────┼───────┤
│ 14 │光電式全自動刻印機  │壹台          │不沒收        │
└──┴──────────┴───────┴───────┘
附錄本案論罪科刑法條：
妨害國幣懲治條例第3條
意圖供行使之用，而偽造、變造幣券者，處無期徒刑或5 年以上
有期徒刑，得併科5 千元以下罰金。
犯前項之罪，因而擾亂金融，情節重大者，處死刑或無期徒刑。
第1 項之未遂犯罰之。
中華民國刑法第196條
（行使收集或交付偽造變造通貨、幣券罪）
行使偽造、變造之通用貨幣、紙幣、銀行券，或意圖供行使之用
而收集或交付於人者，處3 年以上10年以下有期徒刑，得併科5
千元以下罰金。
收受後方知為偽造、變造之通用貨幣、紙幣、銀行券而仍行使，
或意圖供行使之用而交付於人者，處5 百元以下罰金。
第1 項之未遂犯罰之。


司法院資訊處製作；財團法人民間司法改革基金會備份。
